【裁判字號】    99,事聲,10097
【裁判日期】    991102
【裁判案由】    聲明異議
【裁判全文】
臺灣臺北地方法院民事裁定           99年度事聲字第10097號
異  議  人
即拍定人  甲○○
上列異議人因債權人莊吳璇珠、陳蘇錦秀、廖珠珠、余洪達、吳
又成、謝白雲與債務人張明德、張鳴谷間拆屋還地等強制執行事
件，異議人對於中華民國99年9月2日本院民事執行處司法事務官
所為98年度司執字第21716號裁定提出異議，本院裁定如下：
    主  文
原裁定廢棄。
    理  由
一、按強制執行事件，由法官或司法事務官命書記官督同執達員
    辦理之；本法所規定由法官辦理之事項，除拘提、管收外，
    均得由司法事務官辦理之；強制執行法第3 條及法院組織法
    第17條之2第1項第2 款分別定有明文。次按司法事務官處理
    事件所為之處分，與法院所為者有同一之效力；當事人對於
    司法事務官處理事件所為之終局處分，得於處分送達後十日
    之不變期間內，以書狀向司法事務官提出異議；司法事務官
    認前項異議有理由時，應另為適當之處分；認異議為無理由
    者，應送請法院裁定之；法院認第一項之異議為有理由時，
    應為適當之裁定；認異議為無理由者，應以裁定駁回之；民
    事訴訟法第240之3條及第240之4條並有明文，此為強制執行
    法第30條之1 所準用。本件異議人於本院民事執行處司法事
    務官為駁回聲明異議之處分送達後10日內，以書狀表示不服
    而提出異議，司法事務官認其異議無理由而送請本院裁定，
    核與上開規定相符，合先敘明。
二、異議意旨略以：鈞院以總面積149.79平方公尺之建物為拍賣
    標的，並於拍賣公告使用情形中明確載明「業經本院判決應
    將【建物中】之60平方公尺拆除確定...」，然據鈞院94 年
    度訴字第458號確定判決所示，實際應拆除者係「土地」60
    平方公尺上之地上物，是建物1樓及2樓核計高達120平方公
    尺拆除後僅餘29.79平方公尺，何來最低拍賣價格新台幣（
    下同）110萬元之價值？原裁定稱已足供應買人瞭解拍賣標
    的物實際狀況云云，於法無據。且建物拆除面積既已確定，
    鑑價報告仍以149.79平方公尺為鑑定面積並據以估價，顯損
    及買受人之權益，爰為此聲明異議，請求廢棄原裁定，撤銷
    拍賣程序等語。
三、按拍賣不動產，應由執行法院先期公告，載明不動產之所在
    地、種類、實際狀況、占有使用情形及其應記明之事項，強
    制執行法第81條第2項第1款定有明文；又拍賣之不動產已有
    負擔，或債務人之權利受有限制，或他人對之有優先承買權
    利等情形，亦應於拍賣公告載明，為辦理強制執行事件應行
    注意事項第43條第6項所明定。次按，所有人對於無權占有
    或侵奪其所有物者，得請求返還之，民法第767條前段亦有
    明文。是若拍賣標的物已知無權占有他人土地，其權利行使
    及使用即受有限制，應屬強制執行法第81條第2項第1款所定
    應記明之事項，自應載明於該不動產之拍賣公告，俾使投標
    人預先明瞭該不動產使用收益之可能性，藉以決定是否投標
    及投標金額之高低，庶投標結果臻於公平。再按，拍賣不動
    產，執行法院應命鑑定人就該不動產估定價格，經核定後，
    為拍賣最低價額，強制執行法第80條亦有明文。又法院核定
    不動產之拍賣最低價格，除應參考鑑定人所提出之估定價格
    外，尚須斟酌該不動產之實際狀況及債權人、債務人之利益
    而為最妥適之決定。經查，本件債權人莊吳璇珠、陳蘇錦秀
    、廖珠珠、余洪達、吳又成、謝白雲聲請執行法院拍賣債務
    人張明德、張鳴谷所有門牌號碼臺北市○○區○○街101 巷
    臨17號未辦保存登記之建物（下稱系爭建物），經執行法院
    於99年1月7日囑託葉美麗不動產估價師事務所鑑定，勘估標
    的面積149.79平方公尺，估價金額為91萬元。執行法院詢問
    兩造意見後參考該估價報告內容，核定拍賣最低價額為110
    萬元，並定99年8月5日進行第1次拍賣，經本院調閱執行卷
    宗核閱無訛，堪信為真實。惟查，系爭建物於拍賣前，業因
    無權占用他人土地，由債權人莊吳璇珠、陳蘇錦秀、廖珠珠
    、余洪達、吳又成、謝白雲持執行名義即本院94年度訴字第
    458號民事判決、台灣高等法院95年度上字第470號民事判決
    及確定證明書，聲請債務人張明德、張鳴谷「應將坐落臺北
    市○○區○○段四小段15之3、15之1地號土地上如附圖所示
    A部分面積53平方公尺、B部分面積7平方公尺之地上物（即
    系爭建物）拆除，並將該土地返還債權人」，刻正執行中。
    是系爭建物之權利行使及使用既隨時會因強制執行而受有損
    失，揆諸前揭說明，執行法院即應參考上情以酌定最低拍賣
    價格；並依強制執行法第81條第2項第1款及辦理強制執行事
    件應行注意事項第43條第6項之規定，將系爭建物部分因無
    權占有而恐拆除之情形載明於拍賣公告。乃執行法院不惟逕
    以建物面積149.79平方公尺之鑑定價格，核定最低拍賣價格
    ，忽視同案執行拆屋還地後僅餘29.79平方公尺之事實；且
    確定判決主文係載「....土地上如附圖所示A部分面積53平
    方公尺、B部分面積7平方公尺之地上物拆除」，建物二層合
    計即達120平方公尺，而拍賣公告竟將之誤載為「該建物因
    無權使用15之1、15之3地號，業經本院判決應將建物中之60
    平方公尺拆除確定（94訴458），...。」，致異議人誤將應
    行拆除之「土地面積60平方公尺上之地上物」判斷為「建物
    中之60平方公尺」，於執行法院所定99年8月5日之第1次拍
    賣期日，以134萬元得標拍定，其拍賣程序自難謂無瑕疵。
    異議意旨指摘原裁定不當，求予廢棄，尚非無據，爰裁定如
    主文所示，並應由本院民事執行處司法事務官另為妥適之處
    理。
四、據上論結：本件異議為有理由，依強制執行法第30條之1、
    民事訴訟法第240條之4第3項前段，裁定如主文。
中    華    民    國    99    年    11    月    2     日
                  民事第一庭    法  官  莊訓城
以上正本係照原本作成
如不服本裁定應於送達後10日內向本院提出抗告狀，並繳納抗告
費新臺幣1,000元
中    華    民    國    99    年    11    月    2     日
                                書記官  陳俐妙

司法院資訊處製作；財團法人民間司法改革基金會備份。
